【裁判字號】    99,審訴,134
【裁判日期】    990930
【裁判案由】    違反貪污治罪條例
【裁判全文】
臺灣士林地方法院刑事判決             99年度審訴字第134號
公  訴  人  臺灣士林地方法院檢察署檢察官
被      告  甲○○
指定辯護人  本院公設辯護人林龍輝
上列被告因違反貪污治罪條例案件，經檢察官提起公訴（98年度
偵字第14230 號、99年度偵字第1305號），本院判決如下：
    主  文
甲○○犯公務員對主管事務圖利罪，處有期徒刑壹年陸月，褫奪
公權壹年。犯罪所得財物茶葉陸斤及香菸捌包之價額共新臺幣柒
仟陸佰捌拾元沒收。
    事  實
一、甲○○前為臺灣臺北監獄（下稱臺北監獄）戒護科管理員（
    任職期間為民國96年1 月5 日起，至98年5 月21日因案停職
    止），依監獄組織通則第7 條之規定，負責掌理受刑人之戒
    護、受刑人飲食、衣著、臥具、用品之分給、保管及接見、
    發受書信及送入物品之處理等事項，為依法令服務於國家所
    屬機關而具有法定職務權限之公務員。吳志文則係自96年3
    月16日起在臺北監獄執行有期徒刑之受刑人，甲○○對於吳
    志文負有管理、戒護之責。甲○○明知茶葉非屬監獄行刑法
    施行細則第83條所規定之得送與受刑人之飲食及必須物品，
    且依監獄行刑法第69條第1 項、第71條第1 項等規定，受刑
    人攜帶或由監外送入之財物，經檢查後，由監獄代為保管；
    送入之財物認為不適當，或送入人之姓名、居住不明，或為
    受刑人所拒絕收受者，應退回之；無法退回者，得經監務委
    員會之決議沒入或廢棄之；另亦明知依受刑人吸菸管理及戒
    菸獎勵辦法第7 條前段之規定，受刑人吸食之菸，應由監獄
    合作社依市價販賣，不得由外界送入或自行攜入。竟基於對
    於主管事務直接圖自己及其他私人不法利益之犯意，自96年
    年中某日起，至98年4 月初某日間，於接受吳志文胞弟吳志
    祥及吳志文友人林明賢等人之請託後，明知違背前開法令，
    竟將吳志祥所交付之茶葉（共4 斤，每斤新臺幣【下同】1,
    200 元，甲○○從中抽取2 斤）及香菸（共2 條20包，每包
    60元，甲○○從中抽取4 包），林明賢分2 次所交付之茶葉
    （共8 斤，每斤1,200 元，甲○○從中抽取4 斤）及香菸（
    共2 條20包，每包60元，甲○○從中抽取4 包）等物品，未
    經檢查、保管、退回、或送由監務委員會決議沒入或廢棄，
    即私下夾帶入監，接續將其已抽取後之茶葉及香菸（共計茶
    葉6 斤及香菸32包）等物品交予受其管理、戒護之吳志文使
    用，而直接圖自己及吳志文之不法利益。
二、案經臺灣士林地方法院檢察署檢察官自動檢舉偵查起訴。
    理  由
一、按被告以外之人於審判外之言詞或書面陳述，除法律有規定
    者外，不得作為證據；又被告以外之人於審判外之陳述，雖
    不符合同法第159 條之1 至第159 條之4 之規定，但經當事
    人於審判程序同意作為證據，法院審酌該言詞陳述或書面陳
    述作成時之情況，認為適當者，亦得為證據。當事人、代理
    人或辯護人於法院調查證據時，知有第159 條第1 項不得為
    證據之情形，而未於言詞辯論終結前聲明異議者，視為有前
    項之同意，刑事訴訟法第159 條第1 項及第159 條之5 分別
    定有明文。經查，本判決所引用之各該被告以外之人於審判
    外之陳述（包含書面陳述），雖屬傳聞證據，然當事人及其
    辯護人於本院最後審判期日中均表示同意作為證據方法而不
    予爭執，且迄至言詞辯論終結前亦未再聲明異議，本院審酌
    上開證據資料製作時之情況，尚無違法不當及證明力明顯過
    低之瑕疵，亦認為以之作為證據應屬適當，故揆諸前開規定
    ，爰依刑事訴訟法第159 條之5 規定，認前揭證據資料均有
    證據能力。
二、上揭事實，業據被告甲○○於偵查中、本院準備程序及審理
    時均已坦承不諱（見第14230 號偵查卷第22頁，本院卷第14
    頁、第33頁、第41頁、第43頁、第44頁），並核與證人吳志
    祥於詢問、偵查中所證述之曾透過被告轉送茶葉、香菸予在
    臺北監獄服刑之胞兄吳志文、證人吳志文於詢問、偵查中所
    證述之曾透過被告而取得其胞弟吳志祥自監獄外準備之茶葉
    、香菸、證人劉維洲於詢問時所證述之曾陪同吳志祥轉交茶
    葉予他人、證人林明賢於詢問時、偵查中所證述之曾於98年
    3 、4 月，透過被告轉送茶葉、香菸予在臺北監獄服刑之吳
    志文各情屬實（參見第2767號偵查卷第4 頁至第5 頁、第31
    頁至第33頁、第57頁至第58頁、第104 頁至第105 頁、第10
    8 頁至第109 頁、第113 頁至第117 頁、第135 頁至第137
    頁、第141 頁至第146 頁、第162 頁至第164 頁，第14230
    號偵查卷第79頁至第81頁、第86頁至第87頁，第1305 號 偵
    查卷第19頁、第22頁至第23頁、第79頁至第81頁），復有自
    證人吳志祥住處所扣得之吳志文所書寫未經臺北監獄檢查之
    信件、通訊監察作業報告表、臺北監獄戒護科勤務配置表、
    臺北監獄戒護科職員人事資料、臺北監獄員工通訊錄、臺北
    監獄98年10月23日北監戒字第0981010022號函文各1 份在卷
    可稽（附於第2767號偵查卷第37頁至第53頁、第98頁至第10
    1 頁、第123 頁至第128 頁、第180 頁至第181 頁、第319
    頁至第320 頁，第14230 號偵查卷第67頁、第83頁至第84頁
    、第89頁至第90頁、第66頁，第1305號偵查卷第106 頁至第
    108 頁、第109 頁至第110 頁）。綜上，足認被告自白與事
    實相符，可以採信，本案事證明確，被告犯行堪予認定。
三、被告行為後，貪污治罪條例第6 條第1 項第4 款已於98年4
    月22日修正公布施行。依被告行為時之貪污治罪條例第6 條
    第1 項規定：「有下列行為之一者，處5 年以上有期徒刑，
    得併科新臺幣3 千萬元以下罰金：四、對於主管或監督之事
    務，明知違背法令，直接或間接圖自己或其他私人不法利益
    ，因而獲得利益者」，修正為「有下列行為之一，處5 年以
    上有期徒刑，得併科新臺幣3 千萬元以下罰金：四、對於主
    管或監督之事務，明知違背法律、法律授權之法規命令、職
    權命令、自治條例、自治規則、委辦規則或其他對多數不特
    定人民就一般事項所作對外發生法律效果之規定，直接或間
    接圖自己或其他私人不法利益，因而獲得利益者」。雖修正
    前、後之法定刑均為「5 年以上有期徒刑，得併科新臺幣3
    千萬元以下罰金」，惟構成要件由修正前之「明知違背法令
    」修正為「明知違背法律、法律授權之法規命令、職權命令
    、自治條例、自治規則、委辦規則或其他對多數不特定人民
    就一般事項所作對外發生法律效果之規定」，經比較新舊法
    適用後，修正後之規定較有利於被告，自應適用修正後之規
    定。
四、核被告甲○○所為，係犯修正後貪污治罪條例第6 條第1 項
    第4 款之對主管事務圖利罪。再按所謂接續犯之包括一罪，
    係指數行為於同時同地或密切接近之時地實施，侵害同一法
    益，各行為之獨立性極為薄弱，依一般社會健全概念，在時
    間差距上，難以強行分開，在刑法評價上，以視為數個舉動
    之接續施行，合為包括之一行為予以評價，較為合理，則屬
    接續犯，而為包括之一罪（最高法院86年度臺上字第3295號
    判例參照），查，被告自96年年中某日起，至98年4 月初某
    日止，多次對主管事務圖利犯行，係利用同一職務機會，在
    密接之時、地實施，並侵害同一法益，各行為之獨立性極為
    薄弱，依一般社會健全概念，在時間差距上，難以強行分開
    ，在刑法評價上，以視為數個舉動之接續施行，合為包括之
    一行為予以評價，論以一罪。又按犯第4 條至第6 條之罪，
    在偵查中自白，如有所得並自動繳交全部所得財物者，減輕
    其刑；又犯第4 條至第6 條之罪，情節輕微，而其所得或所
    圖得財物或不正利益在新臺幣5 萬元以下者，減輕其刑，貪
    污治罪條例第8 條第2 項前段、第12條第1 項分別定有明文
    。查，本案被告因犯貪污治罪條例第6 條之罪，犯罪所得財
    物為茶葉6 斤及香菸8 包，其價額僅7,680 元，犯節情節尚
    屬輕微，且被告於偵查中自白，並於本院審理時自動繳交全
    部所得財物價額7,680 元，有本院99年雜字第13號自行收納
    款項統一收據乙紙在卷可查（附於本院卷第35頁），應各依
    上開規定減輕其刑，並遞減之。爰審酌被告身為監所管理員
    ，當應依據法令，對法院諭令與社會隔離之受刑人為戒護、
    教化之任務，竟未能誠實清廉，遵循法令，反藉職務之便，
    察悉受刑人身、心渴求及獄中受特殊照顧關係之表徵，為茶
    葉、香菸遞送，嚴重危害國家公務員形象，破壞法律秩序及
    監所教化功能，所為應予非難，兼衡其犯後坦承犯行，且已
    自動繳交所得財物之犯後態度，並其犯罪之動機、目的、手
    段及所生危害，暨其生活狀況、智識程序等一切情狀，量處
    如主文所示之刑，並依貪污治罪條例第17條及刑法第37條之
    規定，併予宣告褫奪公權1 年，以示警懲。
五、末按犯第4 條至第6 條之罪者，其所得財物，應予追繳，並
    依其情節分別沒收或發還被害人，前項財物之全部或一部無
    法追繳時，應追徵其價額，或以其財產抵償之，貪污治罪條
    例第10條第1 項、第3 項分別定有明文。查，本案被告犯罪
    所得之財物茶葉6 斤及香菸8 包，業已滅失而無法追繳，另
    被告亦已自動繳交前揭所得財物價額7,680 元等情，業已論
    述如前，本院自無庸再為追繳、追徵或以其財產抵償之諭知
    ，惟仍應依同條例第10條第1 項規定宣告沒收，附此敘明。
據上論斷，應依刑事訴訟法第299 條第1 項前段，貪污治罪條例
第6 條第1 項第4 款、第8 條第2 項前段、第10條第1 項、第12
條第1 項、第17條，刑法第2 條第1 項後段、第11條、第37條，
判決如主文。
本案經檢察官黃育仁到庭執行職務。
中    華    民    國    99    年    9     月    30    日
                  刑事第一庭審判長法  官  雷雯華
                                  法  官  王沛雷
                                  法  官  莊明達
以上正本證明與原本無異。
如不服本判決應於收受判決後10日內向本院提出上訴書狀，並應
敘述具體理由；其未敘述上訴理由者，應於上訴期間屆滿後20日
內向本院補提理由書。
                                  書記官  丁梅芬
中    華    民    國    99    年    9     月    30    日
附錄本件論罪科刑依據法條全文：
貪污治罪條例第6 條：
有下列行為之一，處5 年以上有期徒刑，得併科新臺幣3 千萬元
以下罰金：
一、意圖得利，抑留不發職務上應發之財物者。
二、募集款項或徵用土地、財物，從中舞弊者。
三、竊取或侵占職務上持有之非公用私有器材、財物者。
四、對於主管或監督之事務，明知違背法律、法律授權之法規命
    令、職權命令、自治條例、自治規則、委辦規則或其他對多
    數不特定人民就一般事項所作對外發生法律效果之規定，直
    接或間接圖自己或其他私人不法利益，因而獲得利益者。
五、對於非主管或監督之事務，明知違背法律、法律授權之法規
    命令、職權命令、自治條例、自治規則、委辦規則或其他對
    多數不特定人民就一般事項所作對外發生法律效果之規定，
    利用職權機會或身分圖自己或其他私人不法利益，因而獲得
    利益者。
前項第一款至第三款之未遂犯罰之。

司法院資訊處製作；財團法人民間司法改革基金會備份。
